臺灣苗栗地方法院刑事判決　　　　　　　 93年度訴字第457號
公　訴　人　臺灣苗栗地方法院檢察署檢察官
被　　　告　丙○○
選任辯護人　魏早炳律師
　　　　　　陳恩民律師
　　　　　　魏翠亭律師
上列被告因違反槍砲彈藥刀械管制條例案件，經檢察官提起公訴
（93年度偵字第3002號），本院判決如下：
    主  文
丙○○共同連續未經許可，製造其他可發射子彈具有殺傷力之改
造手槍，未遂，處有期徒刑年貳月，併科罰金新臺幣伍萬元，
罰金如易服勞役，以銀元佰元即新臺幣玖佰元折算壹日。扣案
如附表一、二之物均沒收。又未經許可製造子彈，未遂，處有期
徒刑拾月，併科罰金新臺幣貳萬元，罰金如易服勞役，以銀元
佰元即新臺幣玖佰元折算壹日。扣案如附表三之物均沒收。應執
行有期徒刑年拾月，併科罰金新臺幣陸萬元，罰金如易服勞役
，以銀元佰元即新臺幣玖佰元折算壹日。扣案如附表一、二、
三之物均沒收。
    犯罪事實
一、丙○○未經許可製造可發射子彈具有殺傷力之槍枝，惟竟基
    於概括之犯意，先後連續為下列行為：
（一）民國93年8 月1 日左右，與乙○○互有犯意之聯絡，在苗
      栗縣頭份鎮○○里○○路458 之3 號住處，先由乙○○為
      製造具殺傷力之改造手槍以供防身之用，而購得仿BERETT
      A 廠半自動玩具手槍1 枝（槍枝管制編號：00 00000000
      ），由丙○○提供其所有之鐵管1 枝，以電鑽貫通鐵管，
      過程中，因為晃動，並由乙○○幫忙抓住鐵管，前後鑽了
      好幾次才貫通槍管而著手製造有殺傷力之改造手槍，但要
      將槍身與槍管組合時，卻因故無法組合，不具殺傷力，而
      製造未遂。
（二）93年8 月14日之前1 、2 天，在上述住處，獨自以附表2
      所示之起子、夾子、電鑽、扳手等其所有之工具及以不詳
      方法取得之仿WALT HER廠PPK/ S型半自動玩具手槍1 枝（
      含彈匣；槍枝管制編號：0000000000，起訴書誤載為仿
      BERETTA 廠），著手製造有殺傷力之改造手槍，並已換裝
      土造金屬槍管及以砂輪機磨槍管、槍身，然因組合後槍枝
      之扳機無法帶動擊錘擊發子彈，不具殺傷力，而製造未遂
      。
二、丙○○另基於製造具有殺傷力之子彈的犯意，於93年7 月26
    日起至93年8 月14日止間之某日，在上述租屋處，利用其所
    有如附表3 所示之物為材料，著手組合製造有殺傷力之子彈
    ，並以砂紙磨彈頭，惟因子彈不具完整結構而未遂。
三、本案件經苗栗縣警察局竹南分局報告臺灣苗栗地方法院檢察
    署檢察官偵查後起訴。
    理  由
壹、關於證據能力之認定：
一、本案中關於被告以外之人於審判外之警詢陳述，均經兩造於
    準備程序中表示同意其證據能力（本院卷第150 頁），而本
    院審酌各該警詢供述之作成情況，均係在司法警察面前作成
    ，製有警詢筆錄可以為證，具有一定之公信力，依同條第1
    項，得為證據。
二、本案中關於被告以外之人（包括共同被告在內，彼此均為被
    告以外之人）於檢察官訊問時所為之陳述，查無顯有不可信
    之情況，依刑事訴訟法第159條之1第2項，得為證據。
三、被告於93年8 月15日於警詢中之供述，其警詢筆錄記載因與
    實際錄音內容不完全相符，經辯護人聲請更正（更正內容詳
    見本院卷第127 、128頁）， 公訴人亦表同意（本院卷第
    148 頁），應准予更正如其聲請。故關於該部分警詢應以更
    正後之內容為準，附帶在此說明。
貳、認定犯罪事實所根據的證據及理由：
一、共同被告乙○○於警詢、檢察官訊問時均對於其如何與被告
    丙○○一同製造槍枝未遂之行為及目睹被告獨自製造槍枝之
    行為有詳細供述，其中又以檢察官訊問時所述，更為具體詳
    細，並經再以證人之身分具結證述明確（偵卷第70-73 頁）
    ，故可採為認定犯罪事實之基礎。
二、上述共同被告乙○○之供述及證詞，並有扣案如附表1 、2
    、3 所示之物，可為佐證，足見本件已人證、物證俱在。
三、扣案如附表1 及附表3 所示之物，經送往內政部警政署刑事
    警察局鑑定結果，確實均不具殺傷力，有該局93年9 月6 日
    刑鑑字第0930172912號槍彈鑑定書可憑，足見被告各該製造
    行為，確實未能成功而未遂。
四、此外，還有苗栗縣警察局竹南分局扣押筆錄、相關照片23
    張（偵查卷第41-52 頁）足供佐證。因此，本件事證明確，
    可以認定。
參、被告辯解不採納的理由：
    被告否認犯罪，辯稱：未曾與共同被告乙○○一同製造槍枝
    ，也沒有獨自製造槍枝；乙○○所稱之槍枝是由甲○○在被
    告住處交給乙○○；警詢筆錄中不利於被告之自白記載，均
    是警察自己寫的，並非被告之供述。製造子彈未遂部分，則
    是只有以砂紙磨彈頭，目的是為了觀賞用，而沒有製造子彈
    的故意等情，為此聲請傳喚證人乙○○及甲○○到庭作證。
    惟查：
一、關於證人乙○○及甲○○部分：
（一）被告聲請傳喚證人乙○○及甲○○，其中證人乙○○部分
      ，亦為本案之共同被告，已經本院傳拘無正當理由未到庭
      而於94年7 月22日發布通緝，至本院於94年10月20日第一
      次進行審理庭期時，仍未緝獲到案，本院為保障被告之對
      質、詰問權利，未敢逕行審理結案，乃另行指定期日審理
      ，惟截至94 年12 月15日再次審理，證人即共同被告乙○○仍未緝獲到案，自無從令其具結作證接受被告之對質、
      詰問。
（二）證人甲○○因另案在監執行，由本院予以傳喚提解到庭，
      由於被告聲請證人甲○○作證之待證事項本身即將使證人
      甲○○受刑事訴追，故證人甲○○表明拒絕證言，符合刑
      事訴訟法第181 條之規定，乃經本院許可拒絕證言，而未
      命其作證。
（三）承上所述，被告所辯關於證人乙○○、甲○○部分之情節
      ，均因有客觀事實上或法律上原因，無法獲得證實，因而
      成為無證據基礎之辯詞，自然無從逕行予以採信。
二、本院另審酌：
（一）依照證人即共同被告乙○○於警詢及檢察官訊問時之陳述
      ，並非將所有製造槍枝、子彈之刑責全部都推給被告，而
      是坦承一部分與被告共同為之，一部分由被告獨自為之，
      如其有意虛偽供述，大可將所有刑責推給被告。其既未如
      此為之，甘冒供述內容將使自己受不利訴追之風險，可見
      應確係據實陳述，而可採信。
（二）有關警詢筆錄中不利被告自白之記載，已經本院准予更正
      如前所述，且在本判決認定犯罪事實所根據之證據及理由
      中，並未引據警詢筆錄中被告自白之記載，被告辯稱警詢
      筆錄記載有誤，自不能為其有利之認定。
（三）被告所辯：槍枝是證人甲○○交給證人乙○○、當時以砂
      紙磨彈頭是為了觀賞用，欠缺製造子彈之故意等情，都是
      在審理中才提出的辯解，無論在警詢或檢察官訊問中，均
      未見被告以這些理由自我辯解，如果這些辯解是事實，被
      告實在沒有不在第一時間就提出來的道理。更何況，被告
      在檢察官訊問時，還承認：曾經以砂輪機磨槍管、槍身；
      也曾試著組裝彈頭、彈殼、火藥等情（偵卷第75頁）。顯
      然分別都是製造槍枝、子彈的部分行為。因此，其審理中
      所辯上述情節，應屬不可採信。
肆、論罪科刑的理由：
一、被告行為後，槍砲彈藥刀械管制條例業於94年1 月26日修正
    公布施行，於同年月28日生效施行，修正前槍砲彈藥刀械管
    制條例第11條第1 項規定：「未經許可，製造、販賣或運輸
    第4 條第1 項第1 款所稱其他可發射金屬或子彈具有殺傷力
    之各式槍砲者，處5 年以上有期徒刑，併科新臺幣1 千萬元
    以下罰金」，該法條刪除後，原規範之罪刑移列至修正後同
    條例第8 條第1 項規定：「未經許可，製造、販賣或運輸鋼
    筆槍、瓦斯槍、麻醉槍、獵槍、空氣槍或第4 條第1 項第1
    款所定其他可發射金屬或子彈具有殺傷力之各式槍砲者，處
    無期徒刑或5 年以上有期徒刑，併科新台幣1 千萬元以下罰
    金」，因修正後槍砲彈藥刀械管制條例第8 條第1 項規定之
    刑度較重，比較新舊法後，以舊法之處罰刑度較低，有利於
    被告，依刑法第2 條第1 項但書之規定，自應適用修正前槍
    砲彈藥刀械管制條例第11條第1 項之規定處罰。而修正前、
    後之槍砲彈藥刀械管制條例第12條第1 項所規定之未經許可
    製造子彈之構成要件、刑度均相同，而依刑法第2 條第1 項
    前段規定，應適用裁判時即修正後之槍砲彈藥刀械管制條例
    第12條第1 項之規定處斷。
二、承前說明，被告的行為是犯修正前槍砲彈藥刀械管制條例第
    11條第5 項、第1 項之未經許可製造其他可發射子彈具有殺
    傷力之改造手槍未遂罪及修正後之槍砲彈藥刀械管制條例第
    12 條 第5 項、第1 項之未經許可製造子彈未遂罪。
三、被告丙○○與共同被告乙○○，就犯罪事實一(一)部分之行為
    ，互有犯意聯絡及行為分擔，為共同正犯。
四、被告丙○○先後2 次製造有殺傷力改造手槍未遂的行為，時
    間相近，方法相同，所犯都是構成要件相同的罪名，顯係基
    於連續的意思所為，為連續犯，故依刑法第56條之規定，以
    其中情節較重之共同製造改造手槍未遂罪，論以1 罪，並加
    重其刑。
五、又被告丙○○所犯製造手槍罪、製造子彈罪，犯意與行為均
    不相同，應分別論罪併合處罰。
六、被告丙○○已著手於製造改造手槍及子彈犯行而不遂，各為
    未遂犯，故各依刑法第26條前段之規定，按既遂犯之刑減輕
    之。
七、審酌被告無視於法令，未經許可，擅自著手將所持有之玩具
    手槍加以改裝製造為有殺傷力之槍枝，雖尚未製造成可發射
    子彈具有殺傷力之槍枝，但對於社會治安已具有潛在之高度
    危險性。尤其近年來我國非法槍枝、子彈氾濫，嚴重危害國
    人生命、身體及財產之安全，被告之行為實有嚴禁重罰之必
    要。另被告於審理中矢口否認犯行，欠缺悔改誠意，並因此
    造成程序徒然耗費，影響其他無辜被告更快使用法院調查資
    源之正當權益，妨害「明案速斷、疑案慎斷」之刑事訴訟理
    想及其他一切情狀，分別就其個別犯行量處如主文的刑罰，
    並各就其罰金部分諭知易服勞役之折算標準，及定其應執行
    之刑，以及諭知應執行之刑中罰金刑部分易服勞役之折算標
    準。
八、關於從刑：
（一）扣案如附表1 、2 、3 所示之物，分別為被告丙○○或乙○○所有，而為製造改造手槍及子彈之工具或材料，均為
      供犯罪所用之物，已經共同被告乙○○指證明確，並有扣
      押物品清單中所有人欄上被告及共同被告乙○○之署名可
      為佐證，應分別附隨於製造改造手槍及子彈之上述主刑，
      依刑法第38條第1 項第2 款之規定宣告沒收及併執行之。
（二）扣押物品清單中另有玻璃頭、海洛因、安非他命、酒精燈
      等物，與本案均無關連，應由檢察官另行依法處理。
伍、適用之法律：
（一）刑事訴訟法第299 條第1 項前段。
（二）修正前槍砲彈藥刀械管制條例第11條第5 項、第1 項、槍
      砲彈藥刀械管制條例第12條第5 項、第1 項。
（三）刑法第11條前段、第2 條第1 項但書、第28條、第56條、
      第26條前段、第42條第2 項、第51條第5 款、第38條第1
      項第2 款。
（四）罰金罰鍰提高標準條例第2條。
（五）現行法規所定貨幣單位折算新臺幣條例第2條。
本案經檢察官林映姿到庭執行職務
中　　華　　民　　國　　94　　年　　12　　月　　29　　日
                  刑事第一庭  審判長法  官  劉 興 浪
                                    法  官  顧 正 德
                                    法  官  蔡 志 宏
以上正本證明與原本無異。
如不服本判決應於送達後10日內向本院提出上訴狀（應附繕本）
。
                                    書記官  楊 慧 萍
中　　華　　民　　國　　95　　年　　1 　　月　　2 　　日
附表壹：
一、八厘米改造手槍壹枝（含彈匣；槍枝管制編號：0000000000
    ）。
二、貝瑞塔改造手槍半成品壹枝（槍枝管制編號：0000000000）
    。
附表貳：
一、砂輪機壹台
二、塑鋼土貳盒
三、鑽頭貳盒
四、小鐵鎚壹支
五、砂紙伍塊
六、圓型生鐵壹支
七、六角扳手捌支
八、夾子參支
九、小剪刀參支
十、起子肆支
十一、電鑽壹台
十二、鐵管貳支
十三、各式銼刀伍支
十四、各式鉗子肆支
十五、自製T字起子伍支
十六、未貫通槍管參支
十七、已貫通槍管壹支
十七、彈簧拾肆個
十八、貝瑞塔手槍撞針壹具
十九、小螺絲拾玖個
附表三：
一、拋棄式彈殼拾玖個
二、一般彈殼參拾參個
三、火藥肆包
四、彈頭陸個（含配件貳拾個）
五、工業用彈頭貳拾柒個
六、底火參拾捌個
附記論罪之法條全文：
修正前槍砲彈藥刀械管制條例第11條
未經許可，製造、販賣或運輸第4 條第1 項第1 款所稱其他可發
射金屬或子彈具有殺傷力之各式槍砲者，處5 年以上有期徒刑，
併科新臺幣1000萬元以下罰金。
未經許可，轉讓、出租或出借前項所列槍砲者，處3 年以上10年
以下有期徒刑，併科新臺幣700萬元以下罰金。
意圖供自己或他人犯罪之用，而犯前2 項之罪者，處無期徒刑或
7年以上有期徒刑，併科新臺幣1000萬元以下罰金。
未經許可，持有、寄藏或意圖販賣而陳列第1 項所列槍砲者，處
1 年以上7 年以下有期徒刑，併科新臺幣700 萬元以下罰金。
第1項至第3項之未遂犯罰之。
修正後槍砲彈藥刀械管制條例第12條
未經許可，製造、販賣或運輸子彈者，處 1 年以上 7 年以下有
期徒刑，併科新台幣 500 萬元以下罰金。
未經許可，轉讓、出租或出借子彈者，處 6 月以上 5 年以下有
期徒刑，併科新台幣 300 萬元以下罰金。
意圖供自己或他人犯罪之用，而犯前二項之罪者，處 3 年以上
10 年以下有期徒刑，併科新台幣 700 萬元以下罰金。
未經許可，持有、寄藏或意圖販賣而陳列子彈者，處 5 年以下有
期徒刑，併科新台幣 300 萬元以下罰金。
第 1 項至第 3 項之未遂犯罰之。
